臺灣高雄地方法院刑事判決　　　　　　　95年度易字第2238號
公　訴　人　臺灣高雄地方法院檢察署檢察官
被　　　告　乙○○
上列被告因侵占案件，經檢察官提起公訴（95年度調偵字第935
號），被告於本院準備程序中為有罪陳述，經合議庭裁定由受命
法官依簡式審判程序獨任審理，本院判決如下：
    主  文
乙○○意圖為自己不法之所有，而侵占對於業務上所持有之物，
處有期徒刑陸月，如易科罰金，以銀元佰元即新臺幣玖佰元折
算壹日。
    事  實
一、乙○○與德興成工程有限公司（下稱德興成公司，登記負責
    人為李追，實際負責人為李追之子甲○○）合夥，由德興成
    公司出名向理成工業股份有限公司（下稱理成公司）承攬工
    程。嗣甲○○於民國89年5 月間拿到理成公司簽發交付之工
    程款支票2 張（付款銀行均為富邦銀行民生分行，支票號碼
    分別為AU0000000 號、AU0000000 號，面額分別為新臺幣【
    下同】275,117 元、1,342,323 元），惟因該2 張支票上均
    有記載受款人抬頭為德興成公司及禁止背書轉讓，致德興成
    公司無法調現週轉，甲○○遂將該2 張支票交予乙○○，委
    請乙○○持該2 張支票至理成公司刪除「禁止背書轉讓」之
    記載。詎乙○○於理成公司刪除支票上「禁止背書轉讓」之
    記載後，竟意圖為自己不法之所有，將前開AU0000000號 、
    AU0000000 號2 張支票變易持有為所有，予以侵占入己，再
    向他人調現花用殆盡。後經甲○○屢次催討，乙○○均置之
    不理並避不見面，始悉上情。
二、案經德興成公司甲○○訴由臺灣高雄地方法院檢察署檢察官
    偵查起訴。
 　 理  由
一、本件被告乙○○所犯係死刑、無期徒刑、最輕本刑為3 年以
    上有期徒刑以外之罪，其於準備程序中就被訴事實為有罪之
    陳述，經法官告知簡式審判程序之旨，並聽取公訴人及被告
    之意見後，認為適宜由受命法官獨任進行簡式審判程序，依
    刑事訴訟法第273 條之1 第1 項規定，裁定由受命法官獨任
    進行審判程序，合先敘明。
二、上開事實業據被告乙○○於本院審理時供承不諱，核與證人
    即告訴人德興成公司之實際負責人甲○○於警詢、偵查中之
    證述，及證人即理成公司協理徐善言之結證相符，復有卷附
    上開支票影本2 紙附卷可參，是被告前開自白核與事實相符
    ，自堪採為論罪之依據，本案事證明確，自應依法論科。
三、被告於行為後，如附表所示之相關法律均業經變更，並俱於
    95年7 月1 日施行，玆經整體比較結果，裁判時法並未較為
    有利，從而依刑法第2 條第1 項規定，自應適用各該行為時
    法，亦即修正前法至明。核被告乙○○所為，係犯刑法第33
    6 條第2 項之業務侵占罪。被告與德興成公司之實際負責人
    甲○○合夥承包工程，由理成公司交付上開2 紙工程款支票
    予甲○○後，為利於公司調現，再由甲○○將上開支票交付
    合夥人被告，由被告持以向理成公司請求刪除「禁止背書轉
    讓」之記載，以利調現週轉，是被告既因業務上而持有上開
    支票，其後將之侵占入己，自係成立刑法第336 條第2 項之
    業務侵占罪，檢察官認係犯同法第335 條第1 項之普通侵占
    罪，尚有未合；惟二者之社會基本事實相同，本院自應予以
    審理，並變更起訴法條。爰審酌被告不知堅守本分，忠於合
    夥人之職守，竟侵占業務上持有之財物，所為誠屬不該，惟
    念其已知錯坦承犯行，並與告訴人德興成公司達成和解，此
    有和解書1 份可參（見95年度調偵字第935 號卷第36頁），
    並慮及其犯罪之動機、目的、手段、智識程度、生活狀況及
    尚未完全履行和解條件等一切情狀，酌情量處如主文所示之
    刑，並諭知易科罰金之折算標準。
據上論斷，應依刑事訴訟法第273 條之1 第1 項、第299 條第1
項前段、第300 條，刑法第336 條第2 項、修正前刑法第41條第
1 項，刑法施行法第1 條之1 ，修正前罰金罰鍰提高標準條例第
2條 ，判決如主文。
本案經檢察官周天畏到庭執行職務。
中　　華　　民　　國　　96　　年　　1　　月　　26  　 日
                  刑事第十庭  法　官  楊淑珍
以上正本證明與原本無異。
如不服本判決，應於判決送達後10日內，向本院提出上訴狀。
中　　華　　民　　國　　96　　年　　1 　　月　　29　　日
                              書記官  林秀敏
附錄本案論罪科刑法條：
刑法第336條第2項
對於業務上所持有之物，犯前條第1項之罪者，處6月以上5年以
下有期徒刑，得併科 3 千元以下罰金。
前二項之未遂犯罰之。
┌───────────────────────────────────────────────┐
│附表：                                                                                        │
├──────┬─────────────┬─────────────┬───────┬────┤
│相關變更條文│行為時法（下稱舊法）之內容│裁判時法（下稱新法）之內容│比  較  理  由│備    註│
├──────┼─────────────┼─────────────┼───────┼────┤
│【罰金刑下限│罰金：（銀元）1 元以上。  │罰金：新臺幣1000元以上…。│罰金刑之下限，│舊法有利│
│之變更】刑法│                          │                          │由銀元10元（亦│        │
│第33條第5款 │                          │                          │經提高）即新臺│        │
│            │                          │                          │幣30元，提高為│        │
│            │                          │                          │新臺幣1000元  │        │
├──────┼─────────────┼─────────────┼───────┼────┤
│【易科罰金折│犯最重本刑為5 年以下有期徒│犯最重本刑為5 年以下有期徒│易科罰金折算標│舊法有利│
│算標準變更】│刑以下之刑之罪，而受6 個月│刑以下之刑之罪，而受6 個月│準由銀元300 元│        │
│修正前刑法第│以下有期徒刑或拘役之宣告…│以下有期徒刑或拘役之宣告者│即新臺幣900 元│        │
│41條第1 項前│得以（銀元，下同）1 元以上│，得以新臺幣1000元、2000元│，提高為以新臺│        │
│段、修正前罰│3 元以下折算1 日，易科罰金│或3000元折算1 日，易科罰金│幣1000元、2000│        │
│金罰鍰提高標│。依刑法第41條易科罰金…就│。                        │元或3000元折算│        │
│準條例第2 條│其原定數額提高為100 倍折算│                          │1日           │        │
│→現行刑法第│1 日；法律所定罰金數額未依│                          │              │        │
│41 條 第1 項│本條例提高倍數，或其處罰法│                          │              │        │
│前段        │條無罰金刑之規定者，亦同。│                          │              │        │
╠══════╪═════════════╧═════════════╧═══════╧════╡
║整體比較結果│舊法之最低刑度與易科罰金之折算標準均較低，較為有利。                            │
╰══════╧════════════════════════════════════════╛
